【裁判字號】    97,上訴,1005
【裁判日期】    970401
【裁判案由】    毒品危害防制條例
【裁判全文】
臺灣高等法院刑事判決                97年度上訴字第1005號
上  訴  人
即  被  告  甲○○
                    （現另案羈押於臺灣士林看守所）
上列上訴人因違反毒品危害防制條例案件，不服臺灣臺北地方法
院96年度訴字第1799號，中華民國97年1月31日第一審判決（起
訴案號：臺灣臺北地方法院檢察署95年度毒偵緝字第373號），
提起上訴，本院判決如下：
    主  文
原判決撤銷。
甲○○施用第一級毒品，累犯，處有期徒刑壹年，減為有期徒刑
陸月，扣案第一級毒品海洛因貳包（合計淨重壹點壹參公克）均
沒收銷燬之，扣案第一級毒品海洛因外包裝袋貳個（合計空包裝
重零點柒陸公克）均沒收；又施用第二級毒品，累犯，處有期徒
刑捌月，減為有期徒刑肆月，扣案安非他命吸食器壹組沒收。應
執行有期徒刑玖月，扣案海洛因貳包（合計淨重壹點壹參公克）
均沒收銷燬之，海洛因外包裝袋貳個（合計空包裝重零點柒陸公
克）及安非他命吸食器壹組均沒收。
    事  實
一、甲○○曾於民國87年間因施用毒品案件，經臺灣板橋地方法
    院以87年度毒聲字第1953號裁定送觀察、勒戒後，認無繼續
    施用毒品之傾向，於87年10月7日期滿釋放出所，經臺灣板
    橋地方法院檢察署檢察官於87年11月5日以87年度偵字第336
    7號、第18583、第20499號處分不起訴確定。又於90年間因
    施用毒品案件，經臺灣板橋地方法院以90年度毒聲字第1549
    號裁定送觀察、勒戒後，因認有繼續施用毒品之傾向，乃以
    90年度毒聲字第1802號裁定送強制戒治，嗣經臺灣板橋地方
    法院以91年度毒聲字第578號裁定停止強制戒治，所餘戒治
    期間付保護管束，於91年3月13日釋放出所，於91年4月25日
    保護管束期滿，視為強制戒治執行完畢。同次施用毒品案件
    ，另經臺灣板橋地方法院以90年度板簡字第1143號刑事簡易
    判決判處有期徒刑6月確定；復於同年間因竊盜案件，經本
    院以91年度上易字第215號判處有期徒刑2年確定；於同年間
    因脫逃案件，經臺灣板橋地方法院以91年度訴字第466號判
    處有期徒刑4月確定；上開3罪經臺灣板橋地方法院以92年度
    聲字第1753號裁定應執行有期徒刑2年8月確定；於91年12月
    5日入監執行，嗣經臺灣桃園地方法院以94年度聲字第1805
    號裁定假釋中付保護管束，甲○○乃於94年7月21日縮刑期
    滿假釋出監並交付保護管束，至94年12月14日保護管束期滿
    ，視為執行完畢。詎其於前次強制戒治執行完畢後5年內，
    於94年12月某日起至95年2月10日上午11時30分許採尿前96
    小時內某時止，因施用第二級毒品甲基安非他命案件，經臺
    灣板橋地方法院以95年度簡字第1353號判處有期徒刑6月確
    定（尚未執行）。
二、甲○○猶不知警惕，分別基於施用第一級毒品海洛因、第二
    級毒品甲基安非他命之犯意，於95年7月6日下午4時許，將
    其所有車牌號碼7993-EN號自用小客車，停放在臺北市中山
    區○○○路與新生北路交岔口附近，在車內將海洛因粉末摻
    入香菸吸食1次，另以自製吸食器燒烤甲基安非他命結晶而
    吸食煙霧1次。嗣於同年月7日凌晨2時30分許，在臺北市中
    山區○○○路○段96號前，因其併排停車且形跡可疑，員警
    上前盤查之際，甲○○擬駕車逃逸，值勤員警乃伸手抓住汽
    車方向盤制止，甲○○仍猛踩油門將員警拖行撞及安全島，
    經在旁員警鳴槍且合力將甲○○逮捕，甲○○因腿部中槍送
    醫急救，員警復在其車內查獲海洛因2小包（合計淨重1.13
    公克，空包裝重0.76公克）及自製安非他命吸食器1組，又
    採集甲○○尿液送驗確呈嗎啡及甲基安非他命陽性反應，始
    悉上情。
三、案經臺北市政府警察局中山分局移送臺灣臺北地方法院檢察
    署檢察官偵查起訴。
     理  由
一、認定事實所憑之證據之理由：
（一）上開施用第一級、第二級毒品之事實，業據上訴人即被告
      甲○○於警詢、偵查、原審及本院審理中坦承不諱（見95
      年度毒偵字第1905號卷第14頁、第85頁，原審卷第51頁反
      面、第53頁，本院審判筆錄），惟辯稱：原審未依中華民
      國96年罪犯減刑條例予以減輕，以致不服而上訴。
（二）被告為警查獲後，所採集之尿液，經送臺灣檢驗科技股份
      有限公司以EIA酵素免疫分析法初步檢驗，再以氣相層析
      質譜儀檢驗確認，結果確呈鴉片類嗎啡及安非他命類甲基
      安非他命陽性反應明確，此有該公司95年7月28日出具之
      濫用藥物尿液檢驗報告附卷可按（見95年度毒偵字第2383
      號卷第7頁、第22頁），又被告為警查獲時所扣得之白色
      粉末2包，經送法務部調查局以化學呈色法及氣相層析質
      儀分析法檢驗結果，含第一級毒品海洛因成分，合計淨重
      1.13公克，空包裝重0.76公克，亦有該局95年9月23日出
      具之鑑定書在卷足憑（見95年度毒偵字第2383號卷第24頁
      ），復有該2包白粉扣案可佐（見95年度毒偵字第1905號
      卷第43頁、第44頁、第46頁）。據此足認被告自白於為警
      查獲採尿前26小時內某時（不含查獲後至採尿前之時間）
      有施用海洛因及甲基安非他命之犯行，洵有所據。是被告
      任意性之自白上開證據足佐，核與事實相符，可以採信。
（三）又查被告曾於87年間因施用毒品案件，經臺灣板橋地方法
      院以87年度毒聲字第1953號裁定送觀察、勒戒後，認無繼
      續施用毒品之傾向，於87年10月7日期滿釋放出所，經臺
      灣板橋地方法院檢察署檢察官於87年11月5日以87年度偵
      字第3367頁、第18583頁、第20499號處分不起訴確定；又
      於90年間因施用毒品案件，經臺灣板橋地方法院以90年度
      毒聲字第1549號裁定送觀察、勒戒後，因認有繼續施用毒
      品之傾向，乃以90年度毒聲字第1802號裁定送強制戒治，
      嗣經臺灣板橋地方法院以91年度毒聲字第578號裁定停止
      強制戒治，所餘戒治期間付保護管束，被告於91年3月13
      日釋放出所，於91年4月25日保護管束期滿，視為強制戒
      治執行完畢；詎被告於前次強制戒治執行完畢釋放後5年
      內，於94年12月某日起至95年2月10日上午11時30分許採
      尿前96小時內某時止（須扣除為警查獲至採尿時止之期間
      ），因施用第二級毒品甲基安非他命案件，再經臺灣板橋
      地方法院以95年度簡字第1353號判處有期徒刑6月確定（
      尚未執行）等情，有本院被告前案紀錄表可參。故被告雖
      於前次強制戒治執行完畢5年以後始犯本件施用毒品犯行
      ，惟按「毒品危害防制條例於92年4月9日修正公布，自93
      年1月9日施行，其中第20條、第23條將施用毒品之刑事處
      遇程序，區分為『初犯』及『5年內再犯』、『5年後再犯
      』。依其立法理由之說明：『初犯』，經觀察、勒戒或強
      制戒治後，應為不起訴處分或不付審理之裁定；經觀察、
      勒戒或強制戒治執行完畢釋放後，『五年內再犯』者，因
      其再犯率甚高，原實施之觀察、勒戒及強制戒治既已無法
      收其實效，爰依法追訴或裁定交付審理。至於經觀察、勒
      戒或強制戒治執行完畢釋放後，『5年後再犯』者，前所
      實施之觀察、勒戒或強制戒治已足以遮斷其施用毒品之毒
      癮，為期自新及協助其斷除毒癮，仍適用『初犯』規定，
      先經觀察、勒戒或強制戒治之程序。從而依修正後之規定
      ，僅限於『初犯』及『五年後再犯』二種情形，始應先經
      觀察、勒戒或強制戒治程序。倘被告於5年內已再犯，經
      依法追訴處罰，縱其第3次（或第3次以上）再度施用毒品
      之時間，在初犯經觀察、勒戒或強制戒治執行完畢釋放5
      年以後，已不合於『5年後再犯』之規定，且因已於『5年
      內再犯』，顯見其再犯率甚高，原實施觀察、勒戒或強制
      戒治，已無法收其實效，即應依該條例第10條處罰」，最
      高法院95年度第7次刑事庭會議著有決議可參。是被告既
      於前次91年4月25日強制戒治執行完畢後5年內另犯施用毒
      品犯行，揆諸前揭最高法院決議意旨，本件施用毒品犯行
      無須再送觀察、勒戒或強制戒治，應逕予論罪科刑。
（四）是，本案事證明確，被告施用第一級毒品海洛因及第二級
      毒品甲基安非他命等犯行，堪予認定，應依法論罪科刑。
二、論罪科刑之依據：
    查海洛因及甲基安非他命分別係毒品危害防制條例第2條第2
    項第1款、第2款所列之第一級、第二級毒品。核被告所為，
    係犯毒品危害防制條例第10條第1項施用第一級毒品罪及同
    條第2項施用第二級毒品罪。其持有第一級毒品、第二級毒
    品之低度行為分別為施用第一級毒品、第二級毒品之高度行
    為所吸收，均不另論罪。被告以捲煙方式施用第一級毒品海
    洛因，以吸食器燒烤吸食煙霧方式施用第二級毒品甲基安非
    他命，犯意個別，行為互異，應予分論併罰。又查被告有事
    實欄所載之犯罪科刑執行情形，有本院被告全國前案紀錄表
    在卷可稽，其於5年內故意再犯有期徒刑以上之本罪，均應
    依刑法第47條第1項規定論以累犯，並加重其刑。
三、原審據以論罪科刑，固非無見。惟查被告犯罪行為日期係
    95年7月6日，原判決誤載為96年7月6日，已有未合。按中
    華民國九十六年罪犯減刑條例第5條固規定「本條例施行前
    ，經通緝而未於中華民國96年12月31日以前自動歸案接受偵
    查、審判或執行者，不得依本條例減刑」。被告係於95年12
    月12日經臺灣臺北地方法院檢察署發布通緝後，旋即於95年
    12月22日由台北縣政府警察局三重分局緝獲歸案（見95年度
    毒偵緝字第373號卷第13頁至第18頁）。被告犯罪時間，既
    在96年4月24日以前，且在該條例公布生效前即被通緝及緝
    獲，自合於中華民國96年罪犯減刑條例減刑條件，原判決未
    予以減刑，亦有未洽。被告上訴執此指原判決不當，為有理
    由，且原判決既有前揭可議之處，仍屬無可維持，應由本院
    將原判決撤銷改判。爰審酌被告曾因施用毒品、竊盜前科，
    經2次觀察、勒戒執行完畢、1次強制戒治及有期徒刑之執行
    完畢，仍不知悔悟；其施用毒品非但戕害身心，亦可能因此
    危害社會秩序，其為警查獲時，為脫免逮捕，竟擬駕車逃逸
    並拖行員警，經警開槍擊中腿部始制服，犯罪後坦承犯行之
    態度尚可等一切情狀，分別：就施用第一級毒品部分量處
    有期徒刑1年，並依中華民國96年罪犯減刑條例第2條第1項
    第3款，減為有期徒刑6月。就施用第二級毒品部分量處有
    期徒刑8月並依中華民國96年罪犯減刑條例第2條第1項第3款
    ，減為有期徒刑4月。並合併定其應執行刑為有期徒刑9月。
    末查，扣案白色粉末2包（合計淨重1.13公克），確含毒品
    危害防制條例第2條第2項第1款所定第一級毒品海洛因成分
    ，業如前述，爰依毒品危害防制條例第18條第1項前段規定
    ，宣告沒收銷燬之。又該2包毒品之外包裝袋2個（空包裝重
    0.76公克）及扣案吸食器1個，係被告所有，分別供保存海
    洛因毒品以利吸食海洛因、供燒烤甲基安非他命吸食犯罪所
    用之物，業據被告供明在卷，爰分別依刑法第38條第1項第2
    款規定，併予宣告沒收，並合併執行之。
據上論斷，應依刑事訴訟法第369條第1項前段、第364條、第299
條第1項前段，毒品危害防制條例第10條第1項、第2項、第18條
第1項前段，刑法第11條前段、第47條第1項、第51條第5款、第
38條第1項第2款，中華民國96年罪犯減刑條例第2條第1項第3款
、第7條，判決如主文。
本案經檢察官賴俊雄到庭執行職務。
中    華    民    國    97    年    4     月    1     日
                  刑事第一庭    審判長法  官  葉騰瑞
                                      法  官  莊明彰
                                      法  官  王炳梁
以上正本證明與原本無異。
施用第一級毒品部分如不服本判決，應於收受送達後十日內向本
院提出上訴書狀，其未敘述上訴之理由者並得於提起上訴後十日
內向本院補提理由書（均須按他造當事人之人數附繕本）。
施用第二級毒品部分不得上訴。
                                      書記官  廖逸柔
中    華    民    國    97    年    4     月    1     日
附錄本案論罪科刑法條全文：
毒品危害防制條例第10條：
施用第一級毒品者，處6月以上5年以下有期徒刑。
施用第二級毒品者，處3年以下有期徒刑。


司法院資訊處製作；財團法人民間司法改革基金會備份。
